【裁判字號】    95,訴,354
【裁判日期】    950526
【裁判案由】    毒品危害防制條例
【裁判全文】
臺灣基隆地方法院刑事判決               95年度訴字第354號
公  訴  人  臺灣基隆地方法院檢察署檢察官
被      告  乙○○
上列被告因毒品危害防制條例案件，經檢察官提起公訴（95年度
毒偵字第603 號）暨併案審理（95年度毒偵字第956 號），被告
並為有罪陳述，本院合議庭乃裁定由受命法官獨任以簡式審判程
序進行審理，並判決如下：
    主  文
乙○○連續施用第一級毒品，累犯，處有期徒刑捌月。扣案之第
一級毒品海洛因壹包（毛重零點公克），併同無法與之完全析
離之外包裝壹只均沒收銷燬。
    事  實
一、乙○○前因施用毒品案件，經觀察、勒戒後，認有繼續施用
    毒品之傾向，經法院裁定入所戒治，於民國91年7 月8 日因
    完成毒癮戒斷療程而經釋放出所，並由臺灣基隆地方法院檢
    察署檢察官於91年8 月5 日，以91年度戒毒偵字第52號為不
    起訴處分確定。乙○○又因再度施用毒品案件，經本院於93
    年8 月13日，以93年度訴字第314 號判處有期徒刑七月、四
    月，應執行有期徒刑十月確定，於93年11月25日入監執行，
    甫於94年9 月10日縮刑期滿執行完畢。
二、乙○○猶不思戒除毒癮，於初犯施用毒品案件以後之五年以
    內，復基於施用第一級毒品海洛因之概括犯意，自95年2 月
    4 日晚間10時起，至95年4 月27日晚間10時止，在基隆市○
    ○街5 號5 樓其住處，以將海洛因置入注射針筒內摻水稀釋
    後再予施打之方式，連續施用第一級毒品海洛因多次，平均
    2 至3 天施用1 次。嗣為警先於95年2 月5 日上午11時50分
    許，在基隆市○○路、信一路口盤查查獲，經採其尿液送驗
    ，結果呈嗎啡（海洛因代謝後尿液檢出成份）陽性反應；再
    於95年4 月28日中午12時30分許，在基隆市○○路31號前盤
    查查獲，並扣得乙○○所有之之海洛因1 包（毛重0.3 公克
    ），始知上情。
三、案經基隆市警察局第一分局、第四分局分別移送臺灣基隆地
    方法院檢察署檢察官偵查起訴暨併案審理。
    理  由
壹、程序事項
    本案被告乙○○所犯者非為死刑、無期徒刑、最輕本刑為三
    年以上有期徒刑之罪或高等法院管轄之第一審案件，其於準
    備程序進行中，先就被訴事實為有罪之陳述（包括併案審理
    部分），經告知其簡式審判程序之旨，並聽取公訴人、被告
    之意見後，本院業已依刑事訴訟法第二百七十三條之一第一
    項規定，裁定由受命法官獨任以簡式審判程序進行本案之審
    理。
貳、實體事項
一、前揭事實業據被告乙○○於本院審理時坦承不諱，且被告於
    95年2 月5 日為警查獲後所採集之尿液檢體，經基隆市警察
    局第一分局送請昭信科技顧問股份有限公司以氣相層析質譜
    儀法為確認檢驗之結果，果呈嗎啡（海洛因代謝後尿液檢出
    成份）陽性反應之事實，亦有昭信科技顧問股份有限公司95
    年2 月27日濫用藥物尿液檢體檢驗報告暨基隆市警察局第一
    分局偵辦毒品案件尿液檢體對照表各1 件在卷可考。至被告
    於95年4 月28日，經基隆市警察局第四分局送請昭信科技顧
    問股份有限公司以氣相層析質譜分析方法為確認檢驗，雖經
    判定為嗎啡（海洛因代射後之尿液檢出成份）「陰性」反應
    ，有昭信科技顧問股份有限公司95年2 月22日濫用藥物尿液
    檢體檢驗報告正本1 紙在卷可參；然查，本案被告於95年4
    月28日中午12時30分許為警查獲之時，員警曾當場在被告身
    上起獲海洛因1 包（毛重0.3 公克），此除有該包海洛因扣
    案可佐，並有基隆市警察局第四分局查獲毒品危害防制條例
    毒品初步鑑驗報告書1 紙在卷可憑；且自邏輯推論以言，上
    開交叉確認檢測呈毒品成份「陰性」反應，實僅能說明本院
    無從據此逕為對涉嫌人不利之認定，至涉嫌人即被告究否曾
    經施用毒品，則尚非該「陰性」反應所得逆推。蓋按諸毒品
    檢驗學之常規，尿液中隱含之毒品成份反應，固可據為受測
    者曾否施用毒品之研判資料（且恆有絕對之影響），惟此項
    檢驗結果實與現階段之施測技術、檢驗儀器之精密度、受測
    者施用毒品之時間、施用毒品之劑量及受測者體內代謝速度
    等諸多因素息息相關，是受測者雖有施用毒品之客觀事實，
    然倘受測者之投與（施用毒品）時間距其採尿時間過久（超
    過現階段儀器所能檢測之可容許範圍），又或是受測者體內
    代謝速度過快（毒品成份已經完全代謝並排出體外），乃至
    體內代謝速度過慢（所施用之毒品尚未開始經身體吸收、代
    謝），甚或是受測者甫施用毒品，旋於毒品尚未經身體吸收
    代謝之情形下匆促採尿受檢，凡此，均有可能導致受測者之
    尿液檢體被判定呈毒品成份「陰性」反應之結果。據此，被
    告為警查獲後所採集之尿液檢體，經以氣相層析質譜分析法
    為確認檢驗，雖呈嗎啡陰性反應，然此顯尚不足推翻被告自
    白之真實性。更何況，本案被告自白施用毒品之最後一次時
    間（95年4 月27日晚間10時），距其該次採尿受檢之時間（
    95年4 月28日下午1 時10分），業已相隔逾24小時；參諸一
    般人注射海洛因經體內吸收代謝約30分鐘以後，乃轉換以嗎
    啡為主要成份（主要型態），陸續隨尿液排出體外，並以最
    初6 至12小時之排泄量最多。若以日計，約有80% 之毒品代
    謝物（嗎啡），可在注射後24小時以內隨尿液排出體外，至
    其他剩餘劑量則可在數日內分別隨尿液排出體外，此並曾經
    法務部調查局以90年4 月12日陸(一)字第90133335號函釋在
    案，則被告尿液檢體經以氣相層析質譜分析交叉確認後，竟
    被判定為毒品成份「陰性」反應之事實，自尤堪為被告尿液
    所隱含之毒品已經代謝完畢並隨尿液排出體外之認定。勾稽
    以觀，足見被告於本院審理時之任意性自白，與事實相符，
    堪可採信。又被告曾有如前所述之施用毒品紀錄，有臺灣高
    等法院被告前案紀錄表、前揭不起訴處分書，刑事判決書附
    卷可考。綜上所陳，本案事證明確，被告於初犯施用毒品案
    件以後之五年以內，再犯施用毒品之犯行，堪可認定。
二、論罪科刑：
  (一)查海洛因、安非他命類分別係毒品危害防制條例所列管之第
    一級、第二級毒品，此為該條例第二條第二項第一款、第二
    款所明定。按犯毒品危害防制條例第十條之罪（施用毒品罪
    ）者，檢察官應聲請法院裁定，令被告入勒戒處所觀察、勒
    戒，經勒戒處所陳報，認受觀察、勒戒人無繼續施用毒品傾
    向者，應即釋放，並為不起訴之處分；認有繼續施用毒品傾
    向者，即應聲請法院裁定令入戒治處所強制戒治，俟強制戒
    治期滿釋放，再為不起訴之處分。惟依上揭規定觀察勒戒或
    強制戒治執行完畢釋放後，五年內再犯毒品危害防制條例第
    十條之罪（施用毒品罪）者，檢察官即應依法追訴，毒品危
    害防制條例第二十條第一項、第二項、第二十三條第二項分
    別定有明文。
  (二)核被告於初犯施用毒品案件以後之五年以內，再犯施用第一
    級毒品海洛因之行為，係犯毒品危害防制條例第十條第一項
    之施用第一級毒品罪。被告持有第一級毒品海洛因之低度行
    為，應為施用第一級毒品之高度行為所吸收，不另論罪。又
    起訴書雖誤繕被告施用毒品之時地，然此業據蒞庭檢察官於
    未變動其社會基本事實同一性之前提下，當庭更正如本判決
    事實之所載，本於檢察一體之原則，本院當以蒞庭檢察官所
    到庭更正者，為起訴所指之犯罪時地。被告前後多次施用第
    一級毒品海洛因，時間緊接，手法相類，所犯復係構成要件
    相同之罪名，顯係基於概括犯意而反覆為之，為連續犯，應
    依刑法第五十六條規定，以一罪論，並加重其刑。未據起訴
    部分即臺灣基隆檢察署檢察官95年度毒偵字第956 號併案審
    理部分，與已經起訴並經本院認定為有罪之部分，既有裁判
    上一罪之關係，則本於審判不可分之原則，當亦為起訴效力
    之所及，而為本院所應併予審理。末查，被告曾有如前所述
    之犯罪科刑及刑之執行情形，此有臺灣高等法院被告前案紀
    錄表在卷可憑，其於有期徒刑執行完畢後，五年以內再犯本
    起最重本刑有期徒刑以上之罪，為累犯，應依刑法第四十七
    條規定，遞予加重其刑。本院審酌被告犯罪之動機、吸食頻
    率、曾有施用毒品之前科仍不知戒除，惟慮及其犯後坦承犯
    行、所犯乃戕害自己身心健康，尚未危及他人等一切情狀，
    量處如主文所示之刑。
  (三)臺灣基隆檢察署檢察官95年度毒偵字第956 號併案審理部分
    之扣案白粉1 包（毛重0.3 公克），核屬毒品危害防制條例
    所明定列管之第一級毒品海洛因，此有基隆市警察局第四分
    局查獲毒品危害防制條例毒品初步鑑驗報告書1 紙在卷可稽
    ，併同無法與之完全析離之外包裝1 只，均應依毒品危害防
    制條例第十八條第一項前段規定，宣告沒收併銷燬之。
據上論斷，應依刑事訴訟法第二百七十三條之一第一項、第二百
九十九條第一項前段，毒品危害防制條例第二十三條第二項、第
十條第一項、第十八條第一項前段，刑法第十一條、第五十六條
、第四十七條，判決如主文。
本案經檢察官甲○○到庭執行職務。
中    華    民    國    95    年    5     月    26    日
                  刑事第三庭法  官  王慧惠
以上正本證明與原本無異。
對於本件判決如有不服，應於收受送達後10日內，向本院提出上
訴書狀，上訴於臺灣高等法院，並按他造當事人之人數附具繕本
。
中    華    民    國    95    年    5     月    26    日
                            書記官  王一芳
附錄論罪法條：
毒品危害防制條例第10條第1項
施用第一級毒品者，處 6 月以上 5 年以下有期徒刑。


司法院資訊處製作；財團法人民間司法改革基金會備份。
